【裁判字號】    95,台上,5800
【裁判日期】    951020
【裁判案由】    常業贓物
【裁判全文】
最高法院刑事判決            九十五年度台上字第五八００號
上  訴  人  甲○○
選任辯護人  蔡瑞煙律師
上列上訴人因常業贓物案件，不服台灣高等法院台中分院中華民
國九十二年十二月八日第二審判決（九十二年度上訴字第一五九
八號，起訴案號：台灣台中地方法院檢察署八十九年度偵字第二
０五三一號），提起上訴，本院判決如下：
    主  文
上訴駁回。
    理  由
按刑事訴訟法第三百七十七條規定：上訴於第三審法院，非以判
決違背法令為理由，不得為之。是提起第三審上訴，應以原判決
違背法令為理由，係屬法定要件。且必須依據卷內資料為具體之
指摘，並足據以辨認原判決已具備違背法令之形式，始屬相當。
本件原判決依憑如原判決附表一編號一至六所示之車輛，係被害
人陳惠真、林乙青、李京彥、陳世欣、謝淑貞、曾明炘等人，於
如原判決附表一失竊時點欄所示之時、地失竊之車輛等情，業據
被害人陳惠真等六人於警詢中指述綦詳，且有原車牌號碼ＨＧ─
六二九六、ＬＭ─七七六九、Ｍ二─九六一六、Ｈ五─五五七九
、Ａ三─三一四三、Ｗ九─九六七八號之車輛竊盜、車牌失竊資
料個別查詢報表─查詢車輛認可資料及被害人林乙青、陳惠真、
陳世欣、李京彥、謝淑貞、曾明炘分別出具之贓物認領保管單在
卷足稽。而懸掛車牌號碼ＢＯ─九七八八號車牌之車輛，據被害
人陳惠真指稱該車除右門、後門、後行李箱蓋、防盜器及車身號
碼條非其所有外，餘均屬其所有等語，且已判決確定共同被告梁
慶成於警詢中亦自承：伊所買受之此部車輛，係借屍還魂車輛，
伊有參與變造，原ＢＯ─九七八八號車係肇事嚴重不堪修復之車
輛等語不諱；又懸掛車牌號碼ＶＰ─０三一七號車牌之車輛，據
被害人林乙青指稱該車僅有鎖頭及車牌遭人更換過等語。且共同
被告梁慶成於警詢中亦供述：上訴人甲○○有換掉門鎖、電門鎖
及懸掛上車牌號碼ＶＰ─０三一七號車牌，但車身號碼應還未變
造等語；再懸掛車牌號碼Ｂ六─六五五八號車牌之車輛，據被害
人謝淑貞指稱：「（問該車經妳指認，有何異樣？）竊嫌已把該
車引擎換過，另警方查扣放置於旁之引擎才是該車原引擎，且引
擎號碼亦遭磨損，無法辨識」。且共同被告梁慶成於警詢中亦供
述：有看到上訴人改造；於第一審調查中復供述：因上訴人向伊
說要買一部車，而其證件均未在家裡，故向伊借用證件辦理過戶
，伊有看過上訴人請他人吊過此一型車輛之引擎，至於引擎號碼
遭人磨損則無印象；另懸掛車牌號碼Ｙ三─００三九號車牌之車
輛，據汎德股份有限公司鑑識結果認：「車牌Ｙ三─００三九號
，七三五ＩＡＬ，車身號碼為WBAGJ41010DK97304，其DME（引擎
電腦）外殼上的車身標籤已遭撕除，欲由DME及EWS（鑰匙晶片辨
識電腦）之中讀出車身號碼，結果已遭刪除為空白，而由儀表板
中所讀出之車身號碼卻為ＤＣ四三五五七（99/03 生產），明顯
非原車所有，僅EGS （變速箱電腦）為原車所有。因此總結此車
同樣明顯遭偽造變更過」，有南投縣警察局埔里分局民國九十年
八月三十日投埔警刑字第二三三０號函附之鑑識報告書在卷足參
，且共同被告梁慶成於警詢中亦供述：伊有看到上訴人將該車完
好之引擎吊起，另換一個引擎，且該車車殼亦是竊來變造的等語
。據上所述，足見上開車輛確有在上訴人經營之原祥汽車電機行
內為改造汽車車體之行為無訛。另懸掛車牌號碼Ｎ七─二０一八
號車牌之車輛，據被害人李京彥指稱：該車車上所有的鎖皆已損
壞要換新，駕駛座之車門烤漆破壞；而懸掛車牌號碼五Ｍ─一二
四一號車牌之車輛，則據被害人陳世欣指稱：該車全部玻璃、車
門內片均被拆下毀壞，此二部車之車體固然於失竊後，均僅有遭
人破壞，而尚未經改造，惟所懸掛之車牌據已判決確定被告江國
書供稱均係自上訴人所經營之原祥汽車電機行內取出懸掛，倘江
國書並非將其與盧枝全所竊得之車輛交予上訴人改造，則江國書
應無可能輕易自上開電機行內取得來源合法之車牌懸掛於所竊得
之車輛上。又依證人盧枝全於第一審調查中之供述，足見渠等在
失竊之車輛上懸掛合法來源之車牌一情，上訴人應知之甚明。此
外，復有查獲時之現場照片四十七幀及現場拍攝之錄影帶一捲附
卷可稽，且有上訴人所有之ＭＯＤＩＣ汽車引擎電腦一部（含電
腦連結線一條）扣案足稽。因認第一審論處上訴人共同常業寄藏
贓物罪刑之判決，為無不合，予以維持，駁回上訴人在第二審之
上訴，已於理由內詳細敘述其所憑之證據及認定之理由，並說明
上訴人所辯伊並無寄藏如原判決附表一所示之自小客車，亦無拆
解上揭車輛，伊僱用梁慶成幫伊修理車輛；原祥汽車電機行後方
之倉庫，係由伊出租予盧枝全，而盧枝全為何同意江國書存放竊
盜而來之贓車，伊完全不知情；梁慶成雖指稱受伊僱用變造過四
、五輛車以上，及伊有向人購買偽造之車身號碼牌，然並無變造
之車輛及偽造之車身號碼牌扣案佐證，自不得僅憑其片面指控而
入伊於罪；又懸掛於被害人李京彥領回失竊車輛上之Ｎ七─二０
一八號車牌，及懸掛於被害人林乙青領回失竊車輛之ＶＰ─０三
一七號車牌，均係客戶在伊電機行送修之車輛牌照；而懸掛於被
害人陳世欣領回失竊車輛上之五Ｍ─一二四一號車牌，則係伊妻
許梅月於八十九年九月二十一日向案外人江秀秋購買其原車牌Ｊ
七─六八五八號自小客車後再重新申領之牌照。至於懸掛在被害
人陳惠真領回失竊車輛上之ＢＯ─九七八八號車牌，並非自伊汽
車電機行內拖吊查扣之車輛；再扣案車號Ｙ三─００三九號自小
客車，係車主李登侯所有，並非贓車；又扣案車號Ｂ六─六五五
八號自小客車，係梁慶成購買之車輛，並非伊寄藏之贓車云云，
何以不足採信，亦已依據卷內資料詳予指駁、說明。從形式上觀
察，並無違背法令之情形存在。次查犯罪事實之認定及證據之取
捨，乃事實審法院之職權，且法院憑以認定犯罪事實之證據，並
不以直接證據為限，即綜合各種證據，本於推理作用，為其認定
犯罪事實之基礎，如不違背經驗法則與論理法則，即不得指為違
法，而據為上訴第三審之理由。原判決綜合各種證據，認定上訴
人有上揭犯行，究竟違背如何之經驗法則或論理法則，上訴意旨
，並未具體指明，徒憑己見，就原判決已說明之事項或屬原審採
證認事職權之適法行使，任意指摘有理由不備、矛盾及採證違法
，且仍為單純事實之爭執，難謂為適法之第三審上訴理由。又刑
法上贓物罪指受寄他人之贓物為之隱藏而言。原判決認定上訴人
明知其與梁慶成所拆解改造之前開汽車均為贓車，竟仍在前開電
機行內從事拆解改造車輛之工作，應成立刑法第三百四十九條第
二項之寄藏贓物罪，尚屬合法。雖原判決事實記載「由江國書與
盧枝全共同或由盧枝全單獨一人多次於如附表一編號一至五所示
時間、地點，攜帶客觀上足以供兇器使用之螺絲起子、扳手及萬
能鑰匙等工具，竊取車輛（附表一編號二至四所示部分，由江國
書與盧枝全共同竊取，附表一編號一、五所示部分則由盧枝全單
獨竊取），得手後即交由江國書或由盧枝全自行交予甲○○或羅
育雄『收受』，改造車輛零件後，再以懸掛低價購得之車牌，出
售他人」，其中『收受』二字係屬贅載，尚與判決結果不生影響
。亦不得執為上訴第三審之適法理由。另查原判決引用內政部警
政署刑事警察局九十年四月二十三日刑鑑字第五三五八二號鑑驗
通知書，認：「送鑑車牌ＢＯ－九七八八號汽車壹部，送鑑時車
身號碼為"WBACA6312RFK61560"，經電解腐蝕法重現結果，未發
現任何潛存之文字。惟於重現過程中以砂紙將原塗於車身號碼處
之油漆磨去時，發現車身號碼處之漆層與其他部位不相同」，係
在說明該部車之車身號碼應有經偽造無訛，且係失竊後以改懸掛
其他合法車牌之方式轉賣圖利，被告江國書對該車輛之車身號碼
已遭磨除，並已偽造成另一車身號碼一節，自難諉為不知且未參
與，其應負偽造文書犯行。原判決僅認定上訴人與梁慶成共同以
更換車門鎖、電門鎖或引擎等方式，改造上開車輛，恃以維生，
並未認定上訴人參與改造車身號碼，上揭ＢＯ－九七八八號汽車
車身號碼遭磨除偽造，與上訴人無涉。上訴意旨執此指摘原判決
理由不備，自非上訴第三審之適法理由。再原判決已就刑法上所
謂「常業」，指反覆以同種類行為為目的之社會活動之職業性犯
罪而言，至於犯罪所得之多寡，經營時日之長短或盈虧之結果及
是否恃此犯罪為唯一之謀生職業，則非所問，縱令兼有其他職業
，仍無礙於該常業犯罪之成立。本件上訴人於前開電機行內，多
次拆解前開贓車及改造車體之行為，顯係反覆以同種類行為為目
的之社會活動，依前開說明，其犯罪所得之多寡、經營時日之長
短及是否恃此犯罪為唯一之謀生職業，均非所問，自應論以常業
犯罪，於理由內詳加論述說明，尚無違法之處。上訴意旨仍執此
指摘原判決有適用法則不當之違法，亦非上訴第三審之適法理由
。次查，原判決並就扣案之ＭＯＤＩＣ汽車引擎電腦（含電腦連
結線一條），係上訴人所有，業據上訴人陳明在卷，雖上訴人辯
稱：該部汽車引擎電腦（含電腦連結線一條），係伊向位於台南
市○區○○路四段十六巷二十七號一樓之實家企業社購買來供診
斷汽車故障用之儀器，並非用來改造汽車所用云云，否認係供犯
罪所用之物，然梁慶成於警詢中曾供稱該部電腦係上訴人利用來
將竊得之汽車內電腦記憶刪除及更改使用的等語，是堪認該部電
腦應係供上訴人與梁慶成二人改造車輛時所用之物，爰依刑法第
三十八條第一項第二款規定宣告沒收，其認事用法均無不合。上
訴意旨仍執陳詞指摘原判決違法，尚非上訴第三審之適法理由。
又其餘上訴意旨就原審尚有何與待證事實有重要關係之證據，未
踐行調查，並未依據卷內訴訟資料為具體之指摘，漫指有職權調
查未盡之違法，殊非適法之第三審上訴理由。依前揭說明，其上
訴為違背法律上之程式，應予駁回。
據上論結，應依刑事訴訟法第三百九十五條前段，判決如主文。
中    華    民    國  九十五  年    十    月   二十   日
                      最高法院刑事第十庭
                          審判長法官  洪  清  江
                                法官  石  木  欽
                                法官  李  伯  道
                                法官  林  勤  純
                                法官  陳  晴  教
      本件正本證明與原本無異
                                      書  記  官
中    華    民    國  九十五  年    十    月  二十七  日
                                                      Ｖ


司法院資訊處製作；財團法人民間司法改革基金會備份。
